【裁判字號】    97,消債更,835
【裁判日期】    990122
【裁判案由】    更生事件
【裁判全文】
臺灣士林地方法院民事裁定           97年度消債更字第835號
聲  請  人
即  債務人  甲○○
上列當事人聲請更生事件，本院裁定如下：
    主  文
債務人甲○○自中華民國九十九年一月二十二日下午五時起開始
更生程序。
命司法事務官進行本件更生程序。
    理  由
一、按債務人與金融機構協商成立者，不得聲請更生或清算，但
    因不可歸責於己之事由，致履行顯有重大困難者，不在此限
    。本條例施行前，債務人依金融主管機關協調成立之中華民
    國銀行公會會員辦理消費金融案件無擔保債務協商機制與金
    融機構成立之協商，準用前項之規定，消費者債務清理條例
    第151 條第5 項、第6 項分別定有明文。次按，債務人不能
    清償債務或有不能清償之虞，且無擔保或無優先權之債務總
    額未逾新臺幣（下同）1,200 萬元者，於法院裁定開始清算
    程序或宣告破產前，得向法院聲請更生，觀諸同條例第3 條
    、第42條第1 項規定自明。又法院開始更生程序之裁定，應
    載明其年、月、日、時，並即時發生效力。法院開始更生或
    清算程序後，得命司法事務官進行更生或清算程序，必要時
    得選任律師、會計師或其他適當之自然人或法人一人為監督
    人或管理人，復為同條例第45條第1 項、第16條所明定。
二、本件聲請意旨略以：伊有不能清償債務情事，前曾於民國95
    年6 月依中華民國銀行公會會員辦理消費金融案件無擔保債
    務協商機制與最大債權金融機構即國泰世華商業銀行成立協
    商，協商條件為每月還款2 萬1,169 元。惟伊於97年4 月不
    幸失業，在找到新工作前每月僅靠領取勞保局微薄的失業給
    付過活。伊在無固定收入還款來源下，仍需扶養2 名未成年
    子女，實無法依之前協商條件繼續還款而毀諾。故伊確係因
    不可歸責於己之事由，致履行協商條件顯有重大困難。且伊
    無擔保或無優先權之債務總額未逾1,200 萬元，復未經法院
    裁定開始清算程序或宣告破產，爰向本院聲請更生等語。
三、經查，債務人所主張之上開事實，業據提出中華民國銀行公
    會會員辦理消費金融案件無擔保債務協商機制協議書及無擔
    保債務還款計畫( 見本院卷第44至45頁）、財政部臺灣省北
    區國稅財產歸屬資料清單( 見本院卷第60頁）、財政部臺灣
    省北區國稅局95及96年度綜合所得稅各類所得資料清單（見
    本院卷第62頁、第61頁）、債務人全戶戶籍謄本( 見本院卷
    第48至49頁）等為證，核閱屬實。佐諸債務人自陳於97年4
    月失業，並領有失業給付，有債務人之非自願離職證明書(
    見本院卷第63頁）、勞工保險投保資料表及明細（見本院卷
    第64至66頁）、債務人之臺灣土地銀行存摺內頁失業給付轉
    帳資料（見本院卷第18頁）附卷為憑，堪認為真。是債務人
    失業期間僅領取1 萬5,840 元之失業給付，已不足繳納協商
    金額，遑論維持其個人基本生活及負擔2 名子女之扶養費用
    。是以，債務人確係因不可歸責於己之事由，致履行協商條
    件顯有困難。另債務人主張無擔保或無優先權之債務總額未
    逾1,200 萬元，業據提出與其所述相符之財團法人金融聯合
    徵信中心當事人綜合信用報告─債務清理條例前置協商專用
    債權人清冊正本（見本院卷第50至53頁）、財團法人金融聯
    合徵信中心當事人綜合信用報告（見本院卷第54至59頁）為
    證。復查，債務人無消費者債務清理條例第6 條第3 項、第
    8 條或第46條各款所定駁回更生聲請之事由存在，準此，債
    務人聲請更生，應屬有據。揆諸首揭規定及說明，應予開始
    更生程序，並命司法事務官進行本件更生程序。
四、爰裁定如主文。
中    華    民    國    99    年    1     月    22    日
                  民事第二庭  法      官  王怡雯
上為正本係照原本作成。
本件不得抗告。
中    華    民    國    99    年    1     月    22     日
                              書  記  官  周嫣蘋

司法院資訊處製作；財團法人民間司法改革基金會備份。
